臺灣新竹地方法院刑事判決
110年度訴字第565號
公  訴  人  臺灣新竹地方檢察署檢察官
被      告  杜羽捷


上列被告因妨害秩序案件，經檢察官提起公訴（110年度偵字第1
497號），被告於本院準備程序進行中，就被訴事實為有罪之陳
述，經本院合議庭裁定由受命法官獨任進行簡式審判程序，判決
如下：
    主    文
杜羽捷共同犯意圖供行使之用而攜帶兇器，在公共場所聚集三人
以上施強暴助勢罪，處有期徒刑貳月，如易科罰金，以新臺幣壹
仟元折算壹日。緩刑貳年，緩刑期間付保護管束，並應於檢察官
指定之期間內向指定之政府機關、政府機構、行政法人、社區或
其他符合公益目的之機構或團體，提供肆拾小時之義務勞務。　
　　犯罪事實
一、緣孫國翔於民國109年10月9日20時許，在新竹縣○○鄉○○路0
    段000巷00號附近某處，不明原因與李樺林有所糾紛，嗣李
    樺林離開該址，孫國翔心生不滿欲找李樺林理論，乃由孫國
    翔為首謀並下手實施，再轉知其胞弟孫國峰，孫國峰因此邀
    集張雅棠、杜羽捷而共同基於意圖供行使之用攜帶兇器在公
    共場所聚集3人以上施強暴助勢之犯意聯絡，由張雅棠駕駛
    車號000-0000號自用小客車搭載孫國翔、孫國峰、杜羽捷前
    往李樺林住處附近尋釁，於109年10月9日21時10分許，孫國
    翔見李樺林在新竹縣○○鄉○○路00號附近道路旁出現，隨即指
    示張雅棠停車，孫國翔、孫國峰、杜羽捷下車找李樺林理論
    ，李樺林察覺上情不利於己，頓起傷害之犯意，取出置放在
    渠所駕駛車輛右前座金屬材質、具銳利面之長條物，朝孫國
    翔、孫國峰、杜羽捷揮砍，孫國翔見狀旋返回停車處，並自
    左後座取出鐵棍朝李樺林左大腿擲去，致李樺林左大腿瘀青
    （長約11公分寬8公分）及右膝瘀青（長約3公分寬3公分）
    等傷害而以此方式施強暴，孫國翔、孫國峰、杜羽捷遭李樺
    林追砍逃離時，孫國翔因跌倒在地而遭李樺林持前揭兇器砍
    中左手，致受有左橈側伸腕短肌、伸指總肌、尺側伸腕肌撕
    裂傷等傷害，待孫國翔、孫國峰、杜羽捷返回前揭張雅棠汽
    車欲逃離時，李樺林另起毀損之犯意，持刀砸毀前揭張雅棠
    汽車後擋風玻璃，而令不堪使用，嗣經警據報處理，為警循
    線查悉上情（李樺林、孫國翔、孫國峰、張雅棠所涉罪嫌，
    另由本院審理中）。
二、妨害秩序部分案經新竹縣政府警察局竹東分局報告臺灣新竹
    地方檢察署檢察官偵查後起訴。
　　理    由
一、上開犯罪事實，業據被告杜羽捷於警詢時、偵查中、本院調
    查、準備及簡式審判程序時坦承不諱（見偵卷第32至34、94
    至95頁、他卷第51至55頁、訴卷第192至201頁），核與同案
    被告孫國翔、孫國峰、張雅棠於警詢時及偵查中之證述、證
    人李樺林、蔡鴻瑋於警詢時之證述大致相符（見偵卷第22至
    31、94至95、102至103、38至40、8至16、41至44頁），並
    有新竹國泰綜合醫院診斷證明書（孫國翔）、怡仁綜合醫院
    診斷證明書（李樺林）各1紙、監視器畫面翻拍照片13張、
    孫國翔傷勢照片3張、檢察官勘驗筆錄1份及擷取畫面3張、
    本院111年1月17日準備程序勘驗筆錄1份在卷可稽（見偵卷
    第45至51頁、第95頁及反面、第96至98頁、訴卷第193至194
    頁），足認被告之任意性自白與事實相符，其所涉上開犯行
    ，堪以認定，應依法論科。
二、論罪科刑：
　㈠核被告所為，係犯刑法第150條第2項第1款、第1 項前段之意
    圖供行使之用而攜帶兇器在公共場所聚集3人以上施強暴助
    勢罪。起訴書認定李樺林與孫國翔各以足供兇器使用之刀子
    、鐵棍互為傷害犯行，惟被告及孫國翔、孫國峰、張雅棠所
    涉妨害秩序部分所犯罪名卻未論以刑法第150條第2項第1款
    「意圖供行使之用而攜帶兇器犯之」之加重事由，嗣業經檢
    察官當庭補充，並由本院告知被告此部分所犯罪名（見訴卷
    第192至193頁），又證人李樺林於警詢時供稱：對方有一人
    是以鐵棍丟向我，且擊中我的左大腿，總共就只有一個人攻
    擊我。攻擊我的人就是孫國翔，他丟鐵棍砸中我的左大腿等
    語（見偵卷第10、15頁）。同案被告孫國翔於警詢時供稱：
    我當時跟孫國峰、杜羽捷下車，我走過去找李樺林理論，其
    他兩人在車旁等我，只有我跟李樺林爭執，其他人都沒有跟
    李樺林互動到等語（見偵卷第23頁及反面）。同案被告孫國
    峰於警詢時供稱：只有孫國翔拿鐵棍丟向李樺林，我跟杜羽
    捷下車在車旁等候，張雅棠在車內駕駛座。我們沒有互毆等
    語（見偵卷第27至28頁）。同案被告張雅棠於警詢時供稱：
    我全程在車上，孫國翔有拿我車上的鐵棍砸向李樺林，就只
    有一次，李樺林有用刀子朝孫國翔砍擊等語（見偵卷第39頁
    反面）。證人蔡鴻瑋於警詢時證稱：對方只有一人以鐵棍丟
    向李樺林，只有攻擊那一次等語（見偵卷第43頁），李樺林
    因此受有左大腿及右膝瘀青之傷害，有怡仁綜合醫院診斷證
    明書1紙為憑（見偵卷第46頁），足認從頭到尾只有孫國翔
    持鐵棍下手實施傷害行為，其餘之人在場助勢而已，是起訴
    書認被告下手實施強暴而成立刑法第150條第1項後段之罪，
    容有未洽，惟兩者之社會基本事實同一，且實質不影響被告
    防禦權之行使，爰依刑事訴訟法第300條規定變更起訴法條
    論處，併此敘明。
　㈡被告與孫國峰、張雅棠就上開意圖供行使之用而攜帶兇器在
    公共場所聚集3人以上施強暴助勢犯行，有犯意聯絡及行為
    分擔，依刑法第28條規定，應論以共同正犯。　
　㈢按刑法第150條第2項第1款規定，犯刑法第150條第1項之罪，
    而有意圖供行使之用而攜帶兇器犯之，得加重其刑至2分之1
    。而法條文字並非「加重…」或「應加重…」，故法院對於行
    為人所犯刑法第150 條第2項第1款、第1項前段之行為，是
    否加重其刑，即有自由裁量之權。查本案衝突源為李樺林與
    孫國翔，且只有其等各自持兇器互為傷害犯行，佐以孫國翔
    、孫國峰、杜羽捷係下車徒步，由孫國翔與李樺林衝突，糾
    集人員並無持續增加至難以控制之情，彼等衝突時間亦屬短
    暫，所生危害亦未擴及他人之傷亡，核與刑法第150條第2項
    修正理由說明：「……慮及行為人意圖供行使之用而攜帶兇器
    或者易燃性、腐蝕性液體，抑或於車輛往來之道路上追逐，
    對往來公眾所造成之生命身體健康等危險大增，破壞公共秩
    序之危險程度升高，而有加重處罰之必要……」情節有別，本
    院認尚無加重其刑之必要。
　㈣爰以行為人責任為基礎，審酌被告僅因孫國翔與李樺林間之
    糾紛，因而應朋友之邀，共同攜帶兇器在公共場所聚集3人
    以上並由孫國翔對李樺林實施傷害，被告在場助勢，造成公
    眾或他人之危害、恐懼不安，妨害社會安寧秩序，所為實有
    不該。惟念及被告坦承犯行之態度尚可，前無任何犯罪紀錄
    ，有臺灣高等法院被告前案紀錄表1紙為憑，素行良好，被
    告並無持兇器或徒手攻擊李樺林，犯罪情節較孫國翔為輕，
    兼衡被告於本院審理時自陳高中畢業之智識程度，在科學園
    區擔任外包廠商拉線，平均月入約新臺幣3萬元，未婚，無
    小孩之家庭經濟狀況等一切情狀，量處如主文所示之刑並諭
    知易科罰金之折算標準。
　㈤被告未曾因故意犯罪受有期徒刑以上刑之宣告，且已坦承犯
    罪，業如前述，足見被告前開犯行應僅係一時失慮始誤蹈法
    網，經此偵審程序及刑罰之宣告，已足促使其心生警惕，信
    無再犯之虞，因認被告所受刑罰之宣告，以暫不執行為適當
    ，爰依刑法第74條第1項第1款規定，併予宣告緩刑2 年，然
    為使被告深切反省，具備正確法治觀念，並預防再犯，本院
    認亦應課予一定條件之緩刑負擔，令其能從中深切記取教訓
    ，爰依刑法第74條第2項第5款規定，諭知被告應向指定之政
    府機關、政府機構、行政法人、社區或其他符合公益目的之
    機構或團體，提供40小時之義務勞務，並依刑法第93條第1 
    項第2 款規定，諭知緩刑期內付保護管束，期被告能確切明
    瞭其行為所造成之損害，並培養法治觀念，兼觀後效。至於
    被告究應向何政府機關、政府機構、行政法人、社區或其他
    符合公益目的之機構或團體提供義務勞務，屬刑事裁判之執
    行問題，應由執行檢察官斟酌全案情節及各政府機關、政府
    機構、行政法人、社區或其他符合公益目的之機構或團體之
    需求，為妥適之指定。倘被告於本案緩刑期間，違反上開所
    定負擔情節重大，足認原宣告之緩刑難收預期效果，而有執
    行刑罰之必要，依刑法第75條之1第1項第4 款規定，得撤銷
    緩刑之宣告，併此敘明。　　　
三、沒收：
    孫國翔下手實施使用之鐵棍並非被告所有，業據被告供述明
    確，爰不予宣告沒收。
據上論斷，應依刑事訴訟法第273條之1第1項、第299條第1項前
段、第300條，判決如主文。
本案經檢察官吳志中提起公訴，檢察官陳亭宇到庭執行職務。
中　　華　　民　　國　　111 　年　　1 　　月　　27　　日
                  刑事第一庭  法  官  王凱平  
以上正本證明與原本無異。
如不服本判決，應於判決送達後20日內向本院提出上訴書狀。上
訴書狀應敘述具體理由，未敘述上訴理由者，應於上訴期間屆滿
後20日內補提理由書狀於本院（均須按他造當事人之人數附繕本
）「切勿逕送上級法院」。
中　　華　　民　　國　　111 　年　　1 　　月　　27　　日
                              書記官  鍾佩芳
附錄本案論罪科刑法條： 　　
刑法第150條第1項、第2項第1款
在公共場所或公眾得出入之場所聚集3人以上，施強暴脅迫者，
在場助勢之人，處1年以下有期徒刑、拘役或10萬元以下罰金；
首謀及下手實施者，處6月以上5年以下有期徒刑。
犯前項之罪，而有下列情形之一者，得加重其刑至2分之1：
一、意圖供行使之用而攜帶兇器或其他危險物品犯之。